【裁判字號】    98,上訴,836
【裁判日期】    981014
【裁判案由】    偽造文書等
【裁判全文】
臺灣高等法院刑事判決                 98年度上訴字第836號
上  訴  人    臺灣臺北地方法院檢察署檢察官
上  訴  人    丙○○
即  被  告
                        5號18樓
上列上訴人因被告偽造文書等案件，不服臺灣臺北地方法院九十
五年度易字第二０九一號，中華民國九十七年十一月廿八日第一
審判決（起訴案號：臺灣臺北地方法院檢察署九十五年度偵緝字
第一七四八號；臺灣士林地方法院檢察署九十五年度偵字第二二
七二號移送併案），提起上訴，本院判決如下：
    主  文
原判決撤銷。
丙○○共同連續行使偽造私文書，足以生損害於他人，處有期徒
刑壹年拾月。減為有期徒刑拾壹月。中國人壽保險股份有限公司
保單號碼Ｚ0000000000號契約變更申請書上所偽造之「丁○○」
署押壹枚，沒收。
    事  實
一、丙○○自民國八十九年七月廿三日起，於中國人壽保險股份
    有限公司（下稱中國人壽公司）擔任保險業務員，負責招攬
    各類保險、解釋保險商品內容及代收保險費等工作，其妻乙○○（共犯部分，另案判決確定）嗣亦自入中國人壽公司任
    業務員。詎丙○○、乙○○因經地下錢莊逼債孔急，二人竟
    共同基於意圖為自己不法所有、行使偽造私文書之概括犯意
    聯絡，先後於如附表所示時間，依客戶保單之不同性質，二
    人同往保戶住處訪問，或對附表編號一至十九之保戶，稱可
    代為辦理變更年期（以原保險條件，補差額而縮短付保費年
    期），而在渠二人臺北縣汐止市○○街一一０巷九七弄三之
    五號一八樓住處內，連續以電腦繕打偽造中國人壽公司之「
    契約變更確認單」，並於其上填載不實之應補繳保費，將之
    交付各該保戶而行使，足以生損害於中國人壽公司，並使各
    該附表編號各保戶陷於錯誤，依言交付保費。丙○○、乙○○則以中國人壽保險公司制式「通訊處代收續次保險費報繳
    單」（以下簡稱報繳單）之收執聯，依保戶所繳金額填寫所
    收保費，交予保戶收執；然於實際應填具之「續次保險費送
    金單」（以下簡稱送金單）則填具實應補繳之保費，並連同
    保費交回中國人壽公司，中國人壽公司乃據以核發正式契約
    變更申請書予保戶（上未載補繳金額），致公司及保戶均未
    能即時發現有溢繳情事，而得連續詐取保費差額得逞。或先
    後對附表編號十九至廿四之保戶，佯稱公司推出以保單質借
    轉投資，可依固定利率4%獲利，而連續於代附表編號十九至
    廿四之保戶辦理保單質借，俟中國人壽公司將質借款項撥入
    保戶指定帳戶後，丙○○及乙○○即前往向保戶取該質借款
    ，佯代入公司轉投資帳戶，即將質借金額全數入已等之詐欺
    方式，連續對前開附表編號所示之被害保戶，詐取如附表各
    編號所示之金額。其中對附表編號十九之保戶甲○○，丙○○、乙○○於要保時即以其年紀大為由，要求其先在多紙空
    白之契約變更申請書上簽名，以為日後為契約變更時，經口
    頭授權即可使用，然於九十二年十月廿二日，丙○○、乙○○惟恐前開佯以轉投資之詐欺，因公司寄送帳單而遭識破，
    乃未經告知甲○○，即推由丙○○於該空白契約變更申請書
    上，偽造被保險人「丁○○」之署押一枚，乙○○則在業務
    代表上簽名，將本件保費收費地址變更至渠二人上開住處，
    並提交中國人壽公司行使，亦足以生損害於要保人甲○○、
    被保險人丁○○及中國人壽公司。
二、案經中國人壽公司訴由臺北市政府警察局松山分局報請臺灣
    臺北地方法院檢察署檢察官偵查起訴及臺灣士林地方法院檢
    察署檢察官移送併案審理。
    理  由
一、証據能力部分：
    (一)按被告以外之人於審判外之言詞或書面陳述，除法律有規
      定者外，不得作為證據。又被告以外之人於審判外之陳述
      ，雖不符前四條之規定，而經當事人於審判程序同意作為
      證據，法院審酌該言詞陳述或書面陳述作成時之情況，認
      為適當者，亦得為證據。當事人、代理人或辯護人於法院
      調查證據時，知有第一百五十九條第一項不得為證據之情
      形，而未於言詞辯論終結前聲明異議者，視為有前項之同
      意。另被告以外之人於偵查中向檢察官  所為之陳述，除
      顯有不可信之情況者外，得為證據，刑事訴訟法第一百五
      十九條第一項、第一百五十九條之五、第一百五十九條之
      一第二項分別定有明文。本件證人即被害人郭明炎、吳劉
      菊英、吳國傳、吳美楨，於警詢之指訴，及吳劉菊英、吳
      國傳、吳美楨、吳盛賢、乙○○於偵查中仍為相同之陳述
      ，渠乃均係以被害人身分為指陳，對本案被告丙○○均屬
      被告以外之人於審判外之陳述，被告就該等證人於警、偵
      詢之指陳，於原審為認罪並同意行簡式審判程序，至本院
      亦未於言詞辯論終結前聲明異議，視為同意作為證據，且
      本院審酌該言詞陳述之作成，僅係指訴其被害之經過，並
      未受何強脅利誘，且於偵查中檢察官向被告以外之人所取
      得之陳述，原則上亦均能遵守法律規定，不致違法取供，
      其可信性極高，並無不適合或顯有不可信之情況，依上開
      規定，渠於警、偵訊之指陳，自均有証據能力。
    (二)又按共同被告對於其他共同被告之案件而言，為被告以外
      之第三人，本質上屬於證人，故法院就被告之案件對其他
      共同被告或與被告有共犯關係之人為調查，應依人證之調
      查程序，傳喚該具證人適格之共同被告或共犯到場，使令
      具結，命其立於證人之地位而為陳述，並通知被告及其辯
      護人，使有行使詰問該證人之共同被告或共犯現在與先前
      陳述之瑕疵的機會，以確保其詰問權，並藉以發現實體真
      實。除客觀上有不能受詰問之情形，或被告及其辯護人放
      棄其詰問權者，或另有傳聞證據仍得例外採證之情形之外
      ，如未踐行此一訴訟程序，該共同被告或共犯之陳述，即
      無容許得作為證據之餘地。經查：本案共同被告乙○○係
      被告之配偶，於本院依刑事訴訟法第一百八十一條之規定
      拒絕証言，不能受詰問，然則其前之陳述，如前所述，既
      係基其自由意志而為陳述，要無不得為証據情事，是其於
      警、偵訊之陳述，就有關被告之犯行，仍得引為証據而有
      證據能力，附此敘明。
    (三)至本案供為証據之要保書、契約變更確認單、補繳保費通
      知書、通訊處代收續次保險費報繳單、續次保險費送金單
      、帳戶明細、支票影本、保險單借款借據、收受現金單據
      、電匯申請書等書面資料，性質上為從事業務之人為維護
      業務之信用性及業務之正當運作所為之日常性的機械性記
      載，符合刑事訴訟法第一百五十九條之四第二款所示，得
      為傳聞例外之業務文書，故上開書面陳述應有證據能力。
二、訊據被告丙○○除辯稱其未與妻乙○○共犯，均係其一人所
    為外，對於上開犯罪事實均坦承不諱，而証人乙○○雖亦証
    述：其有陪同其夫即被告前往保戶處，惟僅在場聽聞，而未
    參與共同詐欺云云。然証人即被害人劉應鍾、沈焜南、甲○○、吳劉菊英等均指証乙○○自始均在場，或即乙○○為招
    攬業務員，或質借金額即交乙○○為轉投資等情相符。是以
    乙○○既與被告為夫妻，且二人同任中國人壽公司保險業務
    員，部分被害保戶並係由乙○○招攬要保，此有劉應鍾、吳
    盛賢、沈焜南、吳劉菊英、甲○○之要保書（原審卷第七九
    、九八、一０一、一０四、一一三、一三二、一三五頁）在
    卷可憑，前開要保人係因信賴乙○○，且因乙○○之出面而
    為契約變更或質借。況乙○○自承任保險業務員十餘年，自
    應對其所招攬之保險業務相當熟稔，其既在場聽聞被告之誆
    稱，當亦知其假，然竟猶陪同前往，並收取款項。參以卷附
    被告自承其偽造丁○○署押之契約變更申請書（原審卷第二
    五九頁）上業務代表乙○○之簽名，與乙○○於警訊之簽名
    （偵二二七二影卷第八、九、十頁調查筆錄）均相一致，依
    該契約變更申請書日期所載，乙○○於九十二年十月廿二日
    即與丙○○共同將保戶甲○○之收費地址，變更至渠二人住
    處，並提交中國人壽公司行使，當已對丙○○所為有犯意聯
    絡及行為分擔。本案又係因渠二人家庭積欠地下錢莊，為籌
    錢償還地下錢莊本利而為，乙○○更無不知渠所還地下錢莊
    本利之來源，是其陳稱未與被告共犯，或被告稱本案係其一
    人所為云云，顯係迴護避重之詞，均無足採。此外，復有被
    害人中國人壽公司及如附表所示各被害人指証在卷，並有如
    附表備註欄所示之要保書、契約變更確認單、補繳保費通知
    書、通訊處代收續次保險費報繳單、續次保險費送金單、帳
    戶明細、支票影本、保險單借款借據、收受現金單據、電匯
    申請書等資料在卷可稽，是本案事証已臻有確，被告犯行洵
    堪認定，自應依法論科。
三、惟被告行為後，刑法於於九十四年一月七日修正公布，九十
    五年七月一日施行，按刑法第二條第一項規定：「行為後法
    律有變更者，適用行為時之法律。但行為後之法律有利於行
    為人者，適用最有利於行為之法律」。而與本案相關之修正
    ：
    (一)刑法第二十八條原規定「二人以上共同實施犯罪」，經修
      正為「二人以上共同實行犯罪」，雖縮小共犯範圍，然對
      本案被告與共犯乙○○間既有於犯意聯絡，且分擔實行犯
      行，比較新舊法之規定，行為後之新法並無較有利於被告
      。
    (二)修正前刑法第三十三條第一項第五款規定：「罰金：一元
      以上。」，修正後同條款規定：「罰金：新台幣一千元以
      上，以百元計算之。」，本案就詐欺罪法定罰金刑部分，
      比較新舊法之規定，行為後之新法並未較有利於被告。
    (三)另依新增刑法施行法第一條之一規定，中華民國九十四年
      一月七日刑法修正施行後，刑法分則編所定罰金之貨幣單
      位為新臺幣；九十四年一月七日刑法修正時，刑法分則編
      未修正之條文定有罰金者，自九十四年一月七日刑法修正
      後，就其所定數額提高為三十倍，但七十二年六月廿六日
      至九十四年一月七日新增或修正之條文，就其所定數額提
      高為三倍。本案詐欺罪法定罰金刑部分，修正後有關法定
      刑罰金數額之規定，亦無利於修正前之規定。
    (四)惟新修正刑法已廢除連續犯及牽連犯之規定，然比較修正
      前後，自以修正前常業犯、連續犯及牽連犯均仍以一罪論
      ，為有利被告。
    (五)本次刑法修正之比較新舊法，應就罪刑有關之共犯、未遂
      犯、想像競合犯、牽連犯、連續犯、結合犯，以及累犯加
      重、自首減輕暨其他法定加減原因（如身分加減）與加減
      例等一切情形，綜其全部罪刑之結果而為比較（最高法院
      九十五年五月廿三日刑事庭第八次會議決議結論參照），
      是本件上述有關共犯、連續犯、牽連犯、法定罰金刑綜合
      比較結果，以修正前舊法較有利於被告，自均應適用被告
      行為時之法律。
四、核被告所為，係犯刑法第三百三十九條第一項之詐欺取財罪
    及第二百十六條、第二百十條之行使偽造私文書。被告與其
    妻乙○○就前揭詐欺及行使偽造私文書等犯行，有犯意聯絡
    及行為分擔，均為共同正犯。又附表編號十九至廿四經公訴
    人移送併辦暨公訴人以補充理由書擴張，有關以轉投資方式
    詐欺部分，雖未經公訴人起訴，然與已起訴以變更年期詐欺
    部分，時間緊接，且被告自承同為籌還地下錢莊欠款，循不
    同保戶投保性質而為不同藉口施詐，惟詐欺之犯罪構成要件
    相同，顯係基於概括犯意，反覆為之，行為時，依修正前刑
    法第五十六條規定，為連續犯之裁判上一罪關係，併為起訴
    效力所及，本院因得併予審判，先此敘明。被告偽造「丁○○」署押，為偽造「契約變更申請書」之階段行為；另偽造
    「契約變更申請書」及「契約變更確認單」之低度行為，均
    為行使各該文書之高度行為所吸收，均不另論罪。而被告先
    後多次行使偽造私文書與詐欺犯行，各係時間緊接，犯罪構
    成要件相同，顯各係基於概括犯意反覆為之，應各依修正前
    刑法連續犯之規定論以一罪，並均依法加重其刑。惟所犯共
    同連續行使偽造私文書與共同連續詐欺犯行，有方法結果之
    牽連關係，亦應依修正前刑法第五十五條牽連犯之規定，僅
    從一重之共犯連續行使偽造私文書罪處斷。至以變更年期溢
    收保費詐欺部分，被告係以中國人壽保險公司制式「報繳單
    」之收執聯，依保戶所繳金額填寫所收保費，交予保戶收執
    ，其上登載金額即為保戶交付金額，並無不實；另其於依公
    司規定應填具之「送金單」，則填具原應繳交予公司之保費
    金額，並連同保費送交公司，則對公司所收取之金額亦無不
    實，是就各該報繳單或送金單，對其送交行使之對象，均無
    不符，是尚難認此有行使業務登載不實之犯行，惟公訴人認
    此部分與前揭論罪之詐欺犯行，為牽連犯之裁判上一罪關係
    ，乃不另為無罪之諭知，附此敘明。
五、原審對被告論罪科刑，固非無見，惟(1)本案被告係與其妻乙○○共犯，原審僅論附表編號21、23、24三件，容有未合。
    (2)要保人甲○○契約變更申請書上「甲○○」之署押為其本
    人所簽署，業據其到庭結証，非被告偽造，原判決併論偽造
    該枚署押及諭知沒收，容有未洽。(3)被告係分別以「報繳單
    」及「送金單」填載向保戶所收取及送予公司之金額，對保
    戶及公司，所收及所送金額均無不實，如上所述，尚難逕認
    被告有登載不實之犯行，原判決對「報繳單」部分論以行使
    業務登載不實，亦有未洽。(4)漏未適用減刑條例為減刑宣告
    不當。本案被告以漏未宣告減刑上訴，乃有理由；另公訴人
    以於原審請求依連續犯併案審理及併予論告之有關以轉投資
    方式施詐部分，認與已起訴變更年期施詐部分，手法不同，
    非屬連續犯，指原審併審有誤，如上所述，則無理由，惟原
    判決既有上揭可議，仍應由本院撤銷改判，以符法制。爰審
    酌被告之品性、素行，本案既任保險公司業務員，竟利用保
    險專業，或偽造契約變更確認書向保戶施詐取款，或佯以保
    單質借轉投資施詐之動機、目的、方法、手段、次數、受害
    者眾，詐騙金額甚鉅，惟犯後尚能坦承犯行，並償還部分被
    害人等一切情狀，乃量處如主文所示之刑。又本案被告犯行
    係於九十六年四月廿四日以前，雖於偵查中經通緝，然於中
    華民國九十六年罪犯減刑條例公布前之九十五年七月廿四日
    即已到案，仍符該條例減刑條件，自應予減其宣告刑二分之
    一。至被告於中國人壽保險公司保單號碼Ｚ0000000000號契
    約變更申請書上偽造「丁○○」署押一枚，則併應依刑法第
    二百十九條規定諭知沒收之。
六、據上論斷，應依刑事訴訟法第三百六十九條第一項前段、第
    三百六十四條、第三百七十三條、第二百九十九條第一項前
    段，刑法第二條第一項前段、第二十八條、第二百十六條、
    第二百十條、第三百三十九條第一項、第二百十九條，修正
    前刑法第五十六條、第五十五條，罰金罰鍰提高標準條例第
    一條前段、中華民國九十六年罪犯減刑條例第二條第三款、
    第七條，判決如主文。
本案經檢察官陳明光到庭執行職務。
中    華    民    國   九十八   年   十   月   十四   日
                  刑事第四庭審判長法  官  陳筱珮
                                  法  官  孫惠琳
                                  法  官  陳玉雲
以上正本證明與原本無異。
如不服本判決，應於收受送達後10日內向本院提出上訴書狀，其
未敘述上訴之理由者並得於提起上訴後10日內向本院補提理由書
（均須按他造當事人之人數附繕本）「切勿逕送上級法院」。
                                  書記官  陳思云
中    華    民    國    98    年    10    月    19    日
附錄：本案論罪科刑法條全文
中華民國刑法第216條
（行使偽造變造或登載不實之文書罪）
行使第 210 條至第 215 條之文書者，依偽造、變造文書或登載
不實事項或使登載不實事項之規定處斷。
中華民國刑法第210條
（偽造變造私文書罪）
偽造、變造私文書，足以生損害於公眾或他人者，處 5 年以下
有期徒刑。
中華民國刑法第339條
（普通詐欺罪）
意圖為自己或第三人不法之所有，以詐術使人將本人或第三人之
物交付者，處 5 年以下有期徒刑、拘役或科或併科 1 千元以下
罰金。
以前項方法得財產上不法之利益或使第三人得之者，亦同。
前二項之未遂犯罰之。
【附表】
┌──┬───┬──────┬──────┬──────┬──────┬───────────┐
│編號│被害人│被保險人及保│詐 騙 時 間 │方式及被害人│詐 騙 金 額 │備                  註│
│    │      │單號碼      │詐 騙 地 點 │實際繳交金額│            │                      │
├──┼───┼──────┼──────┼──────┼──────┼───────────┤
│ 一 │黃碧卿│黃碧卿      │93年4月13日 │以變更年期方│27萬8910元  │(1)尚未償還詐騙所得。  │
│    │      │Ｚ0000000000 │            │式          │            │(2)支票影本、黃碧卿要保│
│    │      │黃劉玉彩    │苗栗縣頭份鎮│            │            │  書、黃劉玉彩要保書、│
│    │      │Ｚ0000000000 │一九之二一號│38萬8000元支│            │  黃碧卿契約變更確認單│
│    │      │            │            │票          │            │  、黃劉玉彩契約變更確│
│    │      │            │            │            │            │  認單、黃碧卿補繳保費│
│    │      │            │            │            │            │  通知書（偵字70 18 號│
│    │      │            │            │            │            │  P18；本院卷P26、28  │
│    │      │            │            │            │            │  、154、155、162）。 │
│    │      │            │            │            │            │                      │
├──┼───┼──────┼──────┼──────┼──────┼───────────┤
│ 二 │黃惠怡│黃惠怡      │93年6月10日 │以變更年期方│4萬5063元   │(1)業已全數清償詐騙所得│
│    │      │00000000000 │            │式          │            │  。                  │
│    │      │            │桃園縣中壢市│            │            │(2)通訊處代收續次保險費│
│    │      │            │中山東路一段│13萬721元現 │            │  報繳單、帳戶明細資料│
│    │      │            │二七六巷中興│金          │            │  、契約變更確認單、要│
│    │      │            │二村五九號  │            │            │  保書（偵字7018號P19 │
│    │      │            │            │            │            │  、66、70、74；本院卷│
│    │      │            │            │            │            │  P30、P181）         │
│    │      │            │            │            │            │                      │
├──┼───┼──────┼──────┼──────┼──────┼───────────┤
│ 三 │劉早川│劉早川      │93年6月27日 │以變更年期方│6萬3556元   │(1)業已全數清償詐騙所得│
│    │      │00000000000 │            │式          │            │  。                  │
│    │      │劉蔡娥      │桃園縣中壢市│            │            │(2)通訊處代收續次保險費│
│    │      │00000000000 │新中北路一五│18萬4912現金│            │  報繳單、帳戶明細、劉│
│    │      │            │巷一四弄六號│            │            │  早川要保書、劉蔡娥要│
│    │      │            │            │            │            │  保書、劉早川契約變更│
│    │      │            │            │            │            │  確認單、劉蔡娥契約變│
│    │      │            │            │            │            │  更確認單、續次保險費│
│    │      │            │            │            │            │  送金單（偵字7018 號 │
│    │      │            │            │            │            │  P20、67；本院卷P32  │
│    │      │            │            │            │            │  、34、160、161反面）│
│    │      │            │            │            │            │  。                  │
├──┼───┼──────┼──────┼──────┼──────┼───────────┤
│ 四 │潘仁志│00000000000 │93年6月30日 │以變更年期方│40萬5051元  │(1)尚未償還詐騙所得。  │
│    │      │潘宣佑      │            │式          │            │(2)支票影本、潘宣佑要保│
│    │      │Ｚ0000000000 │苗栗縣頭屋鄉│            │            │  書、潘仁志要保書、（│
│    │      │潘仁志      │頭屋村一九鄰│57萬9037元支│            │  偵字7018號P21；本院 │
│    │      │            │一巷三０號  │票          │            │  卷P36、37）。       │
│    │      │            │            │            │            │                      │
├──┼───┼──────┼──────┼──────┼──────┼───────────┤
│ 五 │蔡高生│蔡高生      │93年7月21日 │以變更年期方│10萬6580元  │(1)業已全數清償詐騙所得│
│    │      │00000000000 │            │式          │            │  。                  │
│    │      │            │宜蘭縣農權路│            │            │(2)通訊處代收續次保險費│
│    │      │            │三段九九巷三│20萬5622元支│            │  報繳單、續次保險費送│
│    │      │            │九號        │票          │            │  金單、要保書、契約變│
│    │      │            │            │            │            │  更後保險單基本資料及│
│    │      │            │            │            │            │  內容現況資料（偵字  │
│    │      │            │            │            │            │  7018號P22、31；本院 │
│    │      │            │            │            │            │  卷P39、148）。      │
├──┼───┼──────┼──────┼──────┼──────┼───────────┤
│ 六 │陳清隆│陳浩仁      │93年7月27日 │以變更年期方│5萬4414元   │(1)業已全數清償詐騙所得│
│    │      │Ｚ0000000000 │            │式          │            │  。                  │
│    │      │陳康仁      │苗栗縣苗栗市│            │            │(2)通訊處代收續次保險費│
│    │      │Ｚ0000000000 │日新街三五巷│11萬7680元現│            │  報繳單、帳戶明細資料│
│    │      │            │一號        │金          │            │  、陳浩仁要保書、陳康│
│    │      │            │            │            │            │  仁要保書、陳浩仁契約│
│    │      │            │            │            │            │  變更確認單、陳康仁契│
│    │      │            │            │            │            │  約變更確認單、陳康仁│
│    │      │            │            │            │            │  通訊處代收續次保險費│
│    │      │            │            │            │            │  送金單、陳浩仁續次保│
│    │      │            │            │            │            │  險費送金單（偵字70  │
│    │      │            │            │            │            │  18號P23、68；本院卷 │
│    │      │            │            │            │            │  P42、44、157、158、 │
│    │      │            │            │            │            │  163）。             │
├──┼───┼──────┼──────┼──────┼──────┼───────────┤
│ 七 │吳吉松│吳王雙      │93年8月5日  │以變更年期方│5萬4403元   │(1)尚未償還詐騙所得。  │
│    │      │00000000000 │            │式          │            │(2)通訊處代收續次保險費│
│    │      │            │台中縣清水鎮│            │            │  報繳單、帳戶明細資料│
│    │      │            │中山路二七巷│9萬5910元現 │            │  、要保書、契約變更確│
│    │      │            │三四號      │金          │            │  認單、續次保險費送金│
│    │      │            │            │            │            │  單（偵字7018號P24 、│
│    │      │            │            │            │            │  78；本院卷P46、153、│
│    │      │            │            │            │            │  164反面）。         │
├──┼───┼──────┼──────┼──────┼──────┼───────────┤
│ 八 │林正直│林正直      │93年8月6日  │以變更年期方│8萬919元    │(1)業已全數清償詐騙所得│
│    │      │Ｚ0000000000 │            │式          │            │  。                  │
│    │      │            │雲林縣古坑鄉│            │            │(2)匯款單及存摺明細影本│
│    │      │            │中山路三六九│12萬22元匯款│            │  、要保書、契約變更確│
│    │      │            │號          │            │            │  認單（偵字7018號P56 │
│    │      │            │            │            │            │  至P57；本院卷P48、  │
│    │      │            │            │            │            │  159 ）。            │
├──┼───┼──────┼──────┼──────┼──────┼───────────┤
│ 九 │張儷熏│沈照        │93年8月31日 │以變更年期方│11萬6935元  │(1)業已全數清償詐騙所得│
│    │      │00000000000 │            │式          │            │  。                  │
│    │      │            │台中縣大里市│            │            │(2)通訊處代收續次保險費│
│    │      │            │內新街二一九│20萬2486元現│            │  報繳單、帳戶資料、要│
│    │      │            │巷三之五號  │金          │            │  保書、契約變更確認單│
│    │      │            │            │            │            │  、續次保險費送金單、│
│    │      │            │            │            │            │  補繳保險費通知書（偵│
│    │      │            │            │            │            │  字7018號P25、69；本 │
│    │      │            │            │            │            │  院卷P50、150、163、 │
│    │      │            │            │            │            │  164、165）。        │
├──┼───┼──────┼──────┼──────┼──────┼───────────┤
│ 十 │吳亮明│吳亮明      │93年9月16日 │以變更年期方│6萬8587元   │(1)尚未償還詐騙所得。  │
│    │      │Ｚ0000000000 │            │式          │            │(2)通訊處代收續次保險費│
│    │      │00000000000 │屏東縣竹田鄉│            │            │  報繳單、帳戶明細資料│
│    │      │            │自強路四八號│10萬9597元現│            │  、要保書、契約變更確│
│    │      │            │            │金          │            │  認單、補繳保險費通知│
│    │      │            │            │            │            │  書（偵字7018號P76、 │
│    │      │            │            │            │            │  79 本院卷P52、156、 │
│    │      │            │            │            │            │  164 ）。            │
├──┼───┼──────┼──────┼──────┼──────┼───────────┤
│十一│蔡茂雄│蔡茂雄      │93年9月30日 │以變更年期方│7萬5020元   │(1)業已全數清償詐騙所得│
│    │      │00000000000 │            │式          │            │  。                  │
│    │      │            │新竹縣新竹市│            │            │(2)同意書影本、要保書（│
│    │      │            │吉羊路四七號│12萬8598元現│            │  偵字7018號P55；本院 │
│    │      │            │            │金          │            │  卷P54）。           │
│    │      │            │            │            │            │                      │
├──┼───┼──────┼──────┼──────┼──────┼───────────┤
│十二│蔡有義│蔡劍龍      │93年10月21日│以變更年期方│13萬6620元  │(1)業已全數清償詐騙所得│
│    │      │00000000000 │            │式          │            │  。                  │
│    │      │蔡明訓      │台中縣台中市│            │            │(2)通訊處代收續次保險費│
│    │      │00000000000 │大連北街四六│30萬4594元現│            │  報繳單、蔡明訓續次保│
│    │      │            │巷七號      │金          │            │  險費送金單、帳戶明細│
│    │      │            │            │            │            │  資料、蔡劍龍要保書、│
│    │      │            │            │            │            │  蔡明訓要保書（偵字  │
│    │      │            │            │            │            │  7018號P27、32、70； │
│    │      │            │            │            │            │  本院卷P58、60）。   │
│    │      │            │            │            │            │                      │
├──┼───┼──────┼──────┼──────┼──────┼───────────┤
│十三│彭通材│彭俊智      │93年11月30日│以變更年期方│19萬9904元  │(1)業已全數清償詐騙所得│
│    │      │00000000000 │            │式          │            │  。                  │
│    │      │彭舜智      │桃園縣中壢市│            │            │(2)通訊處代收續次保險費│
│    │      │00000000000 │寶慶街七號三│60萬6383元支│            │  報繳單、帳戶明細資料│
│    │      │            │樓          │票          │            │  、彭俊智要保書、彭舜│
│    │      │            │            │            │            │  智要保書、彭舜智契約│
│    │      │            │            │            │            │  變更確認單、彭俊智契│
│    │      │            │            │            │            │  約變更確認單（偵字70│
│    │      │            │            │            │            │  18號P28、71；本院卷 │
│    │      │            │            │            │            │  P62、64、151、152 ）│
│    │      │            │            │            │            │  。                  │
├──┼───┼──────┼──────┼──────┼──────┼───────────┤
│十四│簡順田│簡順田      │93年12月7日 │以變更年期方│17萬9629元  │(1)業已全數清償詐騙所得│
│    │      │00000000000 │            │式          │            │  。                  │
│    │      │            │宜蘭縣員山鄉│            │            │(2)通訊處代收續次保險費│
│    │      │            │溫泉路一號之│26萬7374元現│            │  報繳單、帳戶明細資料│
│    │      │            │二０        │金          │            │  要保書、契約變更確認│
│    │      │            │            │            │            │  單（偵字7018號P29 、│
│    │      │            │            │            │            │  72；本院卷P66、149）│
│    │      │            │            │            │            │  。                  │
├──┼───┼──────┼──────┼──────┼──────┼───────────┤
│十五│郭明炎│郭明炎      │94年1月6日  │以變更年期方│18萬7077元  │(1)業已全數清償詐騙所得│
│    │      │Ｚ0000000000 │            │式          │            │  。                  │
│    │      │            │臺北市松山區│            │            │(2)契約變更確認單、約定│
│    │      │            │寶清街一一一│25萬1684元匯│            │  書、匯款帳戶明細、契│
│    │      │            │巷四０號    │款          │            │  約變更後保險單基本資│
│    │      │            │            │            │            │  料及內容現況、要保書│
│    │      │            │            │            │            │  （偵字7018號P34、35 │
│    │      │            │            │            │            │  、36、45；本院卷P69 │
│    │      │            │            │            │            │  ）。                │
├──┼───┼──────┼──────┼──────┼──────┼───────────┤
│十六│魏進平│魏進平      │94年3月11日 │以變更年期方│7萬397元    │(1)業已全數清償詐騙所得│
│    │      │Ｚ0000000000 │            │式          │            │  。                  │
│    │      │            │雲林縣莿桐鄉│            │            │(2)通訊處代收續次保險費│
│    │      │            │莿桐村中正路│10萬4674元現│            │  報繳單、帳戶明細資料│
│    │      │            │一七五巷一五│金          │            │  、要保書（偵字7018  │
│    │      │            │弄八號      │            │            │  號P30、73；本院卷P71│
│    │      │            │            │            │            │  ）。                │
├──┼───┼──────┼──────┼──────┼──────┼───────────┤
│十七│謝勝雄│謝楊心      │93年8月23日 │以變更年期方│30萬7625元  │(1)尚未償還詐騙所得。  │
│    │      │00000000000 │            │式          │            │(2)謝楊心要保書、謝勝雄│
│    │      │謝勝雄      │彰化縣田中鎮│            │            │  要保書（本院卷P83、 │
│    │      │00000000000 │中南路三段八│35萬205元現 │            │  85 ）。             │
│    │      │            │五巷八０號  │金          │            │                      │
│    │      │            │            │            │            │                      │
├──┼───┼──────┼──────┼──────┼──────┼───────────┤
│十八│葉春旺│葉宜舟      │94年8月18日 │以變更年期方│21萬8000元  │(1)僅償還6萬8000元。   │
│    │      │Ｚ0000000000 │94年8月22日 │式          │            │(2)葉宜舟要保書、葉佩幸│
│    │      │葉佩幸      │            │            │            │  要保書、張素惠要保書│
│    │      │Ｚ0000000000 │彰化縣田中鎮│6萬8000元現 │            │  、葉春旺要保書、收受│
│    │      │張素惠      │中州路二段九│金、15萬元現│            │  現金單據（院卷P87、 │
│    │      │Ｚ0000000000 │四巷二二六號│金          │            │  90、92、95、182）   │
│    │      │葉春旺      │            │            │            │                      │
│    │      │00000000000 │            │            │            │                      │
├──┼───┼──────┼──────┼──────┼──────┼───────────┤
│十九│甲○○│甲○○      │(1)92年4月24 │(1)、(2)均係以│175萬1929元 │(1)尚未償還詐騙所得。  │
│    │      │Ｚ000000000  │  日        │轉投資獲利方│            │(2)甲○○、丁○○、吳信│
│    │      │00000000000 │(2)94年11月16│式，(3)則係以│            │  德、林春蘭要保書、電│
│    │      │00000000000 │  日        │變更年期方式│            │  匯申請書（本院卷P121│
│    │      │Ｚ0000000000 │(3)93年4月20 │            │            │  、122、124、125、126│
│    │      │Ｚ0000000000 │  日        │(1)122萬5389 │            │  、128、130、133、136│
│    │      │林春蘭      │            │  元。      │            │  、139、142、184-P188│
│    │      │00000000000 │            │(2)20萬元。  │            │  ）。                │
│    │      │Ｚ0000000000 │雲林縣斗六鎮│(3)32萬6540元│            │                      │
│    │      │吳信德      │平等街二一號│            │            │                      │
│    │      │Ｚ0000000000 │七樓        │            │            │                      │
│    │      │Ｚ0000000000 │            │            │            │                      │
│    │      │丁○○      │            │            │            │                      │
│    │      │Ｚ0000000000 │            │            │            │                      │
│    │      │Ｚ0000000000 │            │            │            │                      │
├──┼───┼──────┼──────┼──────┼──────┼───────────┤
│二十│周良瑛│劉尚霖      │93年10月間  │以轉投資獲利│36萬1000元現│(1)僅償還6000元。      │
│    │劉應鍾│Ｚ0000000000 │            │方式        │金          │(2)劉尚霖要保書、保險單│
│    │      │劉思瑩      │臺北縣中和市│            │            │  借款借據（本院卷P75 │
│    │      │00000000000 │景平路290號5│19萬8000 元 │            │  、77）。            │
│    │      │            │樓之五      │、16萬3000元│            │                      │
│    │      │            │            │現金        │            │                      │
│    │      │            │            │            │            │                      │
├──┼───┼──────┼──────┼──────┼──────┼───────────┤
│二一│沈焜南│沈焜南      │94年10月間  │以轉投資獲利│25萬元現金  │(1)已和解分期還。      │
│    │      │Ｚ0000000000 │臺北市○○路│方式        │            │(2)沈焜南要保書（本院卷│
│    │      │            │三段一０六巷│            │            │  P99）               │
│    │      │            │九弄五號二樓│25萬元現金  │            │                      │
│    │      │            │            │            │            │                      │
├──┼───┼──────┼──────┼──────┼──────┼───────────┤
│二二│劉宗耀│林麗蓉      │93年12月27日│以轉投資獲利│60萬元現金  │(1)尚未償還詐騙所得。  │
│    │      │Ｚ0000000000 │南投縣竹山鎮│方式        │            │(2)林麗蓉要保書、收受現│
│    │      │            │安定一巷三一│            │            │  金單據（本院卷P108、│
│    │      │            │號          │60萬元現金  │            │  183）               │
│    │      │            │            │            │            │                      │
├──┼───┼──────┼──────┼──────┼──────┼───────────┤
│二三│吳盛賢│吳盛賢      │93年12月8日 │以轉投資獲利│44萬元現金  │(1)尚未償還詐騙所得。  │
│    │      │Ｚ0000000000 │            │方式        │            │(2)保險單影本、契約變更│
│    │      │            │苗栗縣公館鄉│            │            │  申請書、保險單借款借│
│    │      │            │石榴村一０四│44萬元現金  │            │  據、預收第一次保險費│
│    │      │            │號          │            │            │  相當額送金單（偵字  │
│    │      │            │            │            │            │  2272號P32、33、34、4│
│    │      │            │            │            │            │  4 、56、57、58）。  │
│    │      │            │            │            │            │                      │
│    │      │            │            │            │            │                      │
│    │      │            │            │            │            │                      │
│    │      │            │            │            │            │                      │
├──┼───┼──────┼──────┼──────┼──────┼───────────┤
│二四│吳劉菊│吳國傳      │93年12月27日│以轉投資獲利│110萬元現金 │(1)尚未償還詐騙所得。  │
│    │英    │Ｚ0000000000 │            │方式        │            │(2)保險單借款借據、吳劉│
│    │      │吳美楨      │臺北市南港區│            │            │  菊英南港郵局福德支局│
│    │      │Ｚ0000000000 │福德街三三九│110萬元現金 │            │  帳戶存摺影本、吳國傳│
│    │      │            │巷7弄十號一 │            │            │  保險單、吳國傳要保書│
│    │      │            │樓          │            │            │  、吳美楨保險單、吳美│
│    │      │            │            │            │            │  楨要保書（偵字2272號│
│    │      │            │            │            │            │  P10、11 12 、14、26 │
│    │      │            │            │            │            │  、27、62、65-70）。 │
│    │      │            │            │            │            │                      │
│    │      │            │            │            │            │                      │
│    │      │            │            │            │            │                      │
│    │      │            │            │            │            │                      │
└──┴───┴──────┴──────┴──────┴──────┴───────────┘


司法院資訊處製作；財團法人民間司法改革基金會備份。
